臺灣橋頭地方法院民事判決
111年度橋小字第455號
原      告  唐玲瓏  
訴訟代理人  林品宏  
被      告  賴振祥  
上列當事人間請求侵權行為損害賠償（交通）事件，本院於民國
111年8月16日言詞辯論終結，判決如下︰
    主  文
被告應給付原告新臺幣16,612元，及自民國111年4月2日起至清
償日止，按年息百分之5計算之利息。
原告其餘之訴駁回。
訴訟費用新臺幣1,000元，其中新臺幣500元由被告負擔，餘由原
告負擔。
本判決原告勝訴部分得假執行。但被告如以新臺幣16,612元為原
告預供擔保，得免為假執行。
原告其餘假執行之聲請駁回。
    事實及理由
一、本件被告經合法通知，未於最後一次言詞辯論期日到場，查
    無民事訴訟法第386 條所列各款情事，爰依原告之聲請，准
    由其一造辯論而為判決，合先敘明。
二、原告主張：被告於民國110年9月13日16時50分許，駕駛車牌
  &0000; 號碼000-0000號營業用小客車(下稱被告車輛)，於高
    雄市三民區鼎祥街與民族一路543巷口（下稱系爭路口）路
    邊停車起步前，因未讓行進中之車輛先行，不慎碰撞原告所
    有並駕駛之車牌號碼000-0000號自用小客車(下稱系爭車輛)
    ，致系爭車輛受有損害（下稱本件事故）。維修費用為新臺
    幣（下同）35,451元（含零件17,220元、板金工資7,469元
    、塗裝工資10,072元、引擎工資690元），爰依侵權行為法
    律關係請求被告賠償等語。並聲明：㈠被告應給付原告35,45
    1元及自起訴狀繕本送達被告翌日起至清償日止，按年息5％
    計算之利息。㈡願供擔保，請准宣告假執行。
三、被告則以：被告就本件事故並無過失，原告行駛在民族一路
    453巷之快車道上，逕自右轉鼎祥街，且是原告撞上被告等
    語置辯。並聲明：原告之訴駁回。
四、本院得心證之理由
　㈠原告主張被告於前揭時地駕駛被告車輛與系爭車輛發生碰撞
    一節，業據提出高雄市政府警察局道路交通事故初步分析研
    判表、事故現場圖、現場照片、行車執照等件為證（見本院
    卷第15至20、111頁），並經本院依職權向高雄市政府警察
    局交通警察大隊調閱道路交通事故調查報告資料（含道路交
    通事故初步分析研判表、現場圖、事故調查紀錄表、現場照
    片及車損照片等）在卷可稽（見本院卷第41至74頁），被告
    對此亦不爭執，堪信為實。　
  ㈡按因故意或過失，不法侵害他人之權利者，負損害賠償責任
    ；汽車、機車或其他非依軌道行駛之動力車輛，在使用中加
    損害於他人者，駕駛人應賠償因此所生之損害，民法第184
    條第1項前段、第191條之2前段定有明文。次按行車前應注
    意之事項，依下列規定：七、起駛前應顯示方向燈，注意前
    後左右有無障礙或車輛行人，並應讓行進中之車輛行人優先
    通行，道路交通安全規則第89條第1項第7 款定有明文。
　㈢關於被告就本件事故是否具有過失一節，本院當庭勘驗系爭
    車輛之行車紀錄器光碟，勘驗結果：「⒈系爭車輛沿民族一
    路543巷快車道由西往東方向行駛，被告車輛靜止於右側民
    族一路543巷西往東方向慢車道與鼎祥街交岔路口之斑馬線
    上。⒉被告車輛煞車燈及倒車燈亮起約3秒後熄滅，系爭車輛
    通過被告車輛車尾後，被告車輛車輪微向左偏轉且車前方向
    燈未亮起。⒊系爭車輛自民族一路543巷快車道朝鼎祥街右轉
    ，被告車輛左前車頭與系爭車輛右側發生碰撞」，有勘驗筆
    錄及截圖可佐（見本院卷第141至142、145至149頁）；並參
    考卷附之道路交通事故現場圖、現場照片等證據資料，可知
    被告車輛於本件事故發生前停放位置為系爭路口之斑馬線上
    ，未緊靠右側停放，已有違規停車之情事，而本件事故發生
    時被告駕駛車輛自停車處起駛，本應注意前後左右有無障礙
    或車輛行人，並應讓行進中之車輛行人優先通行，而於事故
    發生時並無不能注意之情事，被告未注意左後方之系爭車輛
    將駛至即貿然起步，且被告車輛違規停放之位置又緊鄰轉角
    處，造成右轉彎之系爭車輛轉彎時，難以察覺及閃避突然起
    駛之被告車輛，又本件事故發生時為日間自然光線、柏油路
    面、無缺陷、無障礙物等情，有現場照片附卷可稽，足見依
    事故發生時現場狀況及客觀條件，被告並無不能注意之情事
    ，則被告駕駛車輛起步時疏未注意系爭車輛自其左側通過，
    始肇生本件事故，足認被告就本件事故之發生，自有過失。
    被告所為上開辯解，自不可採。
　㈣按負損害賠償責任者，除法律另有規定或契約另有訂定外，
    應回復他方損害發生前之原狀。第1項情形，債權人得請求
    支付回復原狀所必要之費用，以代回復原狀，民法第213條
    第1、3項定有明文。又所謂必要修復費用，如修理材料以新
    品換舊品時，應予折舊（最高法院77年度第9次民事庭會議
    決議參照）。系爭車輛之修理以新零件更換被毀損之舊零件
    ，則以修理費作為損害賠償之依據時，自應將零件折舊部分
    予以扣除。依行政院所頒固定資產耐用年數表及固定資產折
    舊率之規定，非運輸業用客車之耐用年數為5年，依定率遞
    減法每年折舊1000分之369，其最後1年之折舊額，加歷年折
    舊累計額，其總和不得超過該資產成本原額之10分之9，另
    依營利事業所得稅查核準則第95條第6項規定「固定資產提
    列折舊採用平均法、定率遞減法或年數合計法者，以一年為
    計算單位；其使用期間未滿一年者，按實際使用之月數相當
    於全年之比例計算之；不滿一月者，以月計」。查系爭車輛
    自出廠日106年1O月，迄本件車禍發生時即110年9月13日，
    已使用4年1月，則零件扣除折舊後之修復費用估定為5,501
    元【計算方式：1.殘價＝取得成本÷( 耐用年數＋1)即17,220÷
    (5+1)≒2,870（小數點以下四捨五入）；2.折舊額 ＝(取得成
    本－殘價)×1/（耐用年數）×（使用年數）即(17,220－2,870)
     ×1/5×（4+1/12）≒11,719（小數點以下四捨五入）；3.扣
    除折舊後價值＝（新品取得成本－折舊額）即17,220－11,719＝
    5,501】，加計板金工資7,469元、塗裝工資10,072元、引擎
    工資690元，合計為23,732元。
　㈤按損害之發生或擴大，被害人與有過失者，法院得減輕賠償
    金額或免除之，民法第217條第1項定有明文。此項規定之目
    的，在謀求加害人與被害人間之公平，故在裁判上法院得以
    職權減輕或免除之（最高法院85年台上字第1756號判例參照
    ）；次按汽車行駛時，駕駛人應注意車前狀況及兩車並行之
    間隔，並隨時採取必要之安全措施，道路交通安全規則第94
    條第3項前段定有明文。觀諸上開本院勘驗系爭車輛行車紀
    錄器畫面之勘驗筆錄及截圖，可知原告駕駛系爭車輛於右轉
    前可察覺肇事車輛停放位置，系爭車輛過早偏右行駛右轉，
    勢必無法保持與肇事車輛之距離，然系爭車輛於轉角處前車
    身已逐漸貼近被告車輛，未保持適當之距離，而系爭車輛又
    持續偏右行駛、轉彎，致與被告車輛之間隔持續縮小，復疏
    未注意起駛之肇事車輛，並採取必要之安全措施，因而肇生
    本件事故，堪認原告亦屬有過失。本院斟酌本件事故發生時
    雙方各項情狀，認本件事故之發生，被告應負70％、原告應
    負擔30％之過失責任。
  ㈥從而，依前述原告得請求之費用，再依據過失責任比例之認
    定，被告應負70％之過失，據此計算則原告得請求之金額即
    為16,612元(計算式：23,732×0.7=16,612，小數點以下四捨
    五入)。
  ㈦因本件係屬侵權行為損害賠償之債，給付並無確定期限，又係以支付金錢為標的，則原告依民法第229條第2項規定，請求被告給付自起訴狀繕本送達翌日即110年4月2日（於111年3月22日寄存送達於高雄市政府警察局左營分局啟文派出所，見本院卷第79頁之送達證書）起至清償日止，按年息5％計算之遲延利息，於法有據。
五、綜上，原告依侵權行為法律關係，請求被告給付16,612元，
    及自111年4月2日起至清償日止，按年息5％計算之利息，為
    有理由，應予准許。逾此範圍所為之請求，則屬無據，應予
    駁回。
六、本件事證已臻明確，兩造其餘攻擊防禦方法及所提證據，經
    本院審酌後，認與本判決結果不生影響，爰不逐一論述。
七、本件原告勝訴部分，係依民事訴訟法第436 條之8 適用小額
    訴訟程序所為被告敗訴之判決，依同法第436 條之20規定應
    依職權宣告假執行。同時依民事訴訟法第392 條第2 項之規
    定，職權宣告被告為原告預供擔保，得暫免為假執行。原告
    就此陳明願供擔保聲請准予假執行，僅係促使本院為上開職
    權發動，無庸為准駁之諭知。至原告敗訴部分，其假執行之
    聲請即失所附麗，應併予駁回。
八、訴訟費用負擔之依據：民事訴訟法第79條，並依職權確定訴
    訟費用額為1,000元（第一審裁判費），其中500元應由被告
    負擔，餘由原告負擔。　　
中　　華　　民　　國　　111 　年　　9 　　月　　2 　　日
    　　　　　　　橋頭簡易庭　法　　　官  郭育秀
以上正本係照原本作成。
民事訴訟法第436 條之24第2 項：對於本判決之上訴，非以違背
法令為理由，不得為之。
如對本判決上訴，須於判決送達後20日內向本院提出上訴狀，並
須表明原判決所違背之法令及其具體內容與依訴訟資料可認為原
判決有違背法令之具體事實之上訴理由（均須按他造當事人之人
數附繕本）。　　　　　　　
　　
中　　華　　民　　國　　111 　年　　9 　　月　　5 　　日
      　　　　　　　　　　　　書　記　官  塗蕙如